臺灣臺中地方法院刑事判決　　　　　　　 96年度易字第468號
公　訴　人　臺灣臺中地方法院檢察署檢察官
被　　　告　甲○○
　　　　　　　　　　（現於臺灣臺中看守所附設勒戒處所觀察
上列被告因詐欺案件，經檢察官提起公訴（九十五年度偵字第一
七五三０、二二一二０號），被告於準備程序中為有罪之陳述，
經本院合議庭評議後裁定由受命法官獨任改行簡式審判程序審理
，判決如下：
    主    文
甲○○幫助連續意圖為自己不法之所有，以詐術使人將本人之物
交付，累犯，處有期徒刑肆月，如易科罰金，以銀元佰元即新
臺幣玖佰元折算壹日。
    犯罪事實
一、甲○○因違反麻醉藥品管理條例案件，經本院於民國八十三
    年九月二十三日以八十三年度訴字第二六八五號判處有期徒
    刑四月確定；又因違反肅清煙毒條例案件，經臺灣高等法院
    臺中分院於八十三年十二月十五日以八十三年度上訴字第四
    ０六七號判處有期徒刑三年六月確定；經臺灣高等法院臺中
    分院於八十四年七月十八日以八十四年度聲字第六二０號裁
    定合併定其應執行有期徒刑三年八月確定，於八十四年七月
    七日入監執行，於八十六年三月四日因縮短刑期假釋出監，
    於八十七年十一月三十日遭撤銷假釋；再因施用毒品罪，經
    本院於八十八年四月二日以八十八年度訴字第五六二號判處
    有期徒刑一年確定，於八十八年九月十六日入監執行前開有
    期徒刑一年及殘刑一年九月二日，於九十一年四月三日因縮
    短刑期假釋出監，於九十一年四月二十六日假釋期滿未經撤
    銷，以有期徒刑執行完畢論。
二、甲○○可預見金融帳戶係個人理財之重要工具，關係個人財
    產、信用之表徵，一般人利用他人名義之金融帳戶，常與詐
    欺取財之犯罪密切相關，且取得他人存摺之目的，在於收取
    贓款及掩飾犯行不易遭人追查，又對於提供帳戶之行為本身
    ，雖無引發他人萌生犯罪之確信，但仍不顧他人所可能遭受
    之危險，竟基於縱若有人持以犯詐欺取財罪亦不違反其本意
    之幫助犯意，於不詳時間，在不詳地點，將其向臺中英才郵
    局申請開立局號0000000號、帳號0000000號帳戶及向華泰商
    業銀行臺中分行申請開立帳號00000-00000000號帳戶之存摺
    、印章、提款卡及密碼，提供予姓名年籍不詳綽號「小隻」
    之成年男子使用，該姓名年籍不詳綽號「小隻」之成年男子
    於取得甲○○交付之前開臺中英才路郵局及華泰商業銀行臺
    中分行帳戶之存摺、提款卡、印章及密碼後，遂基於詐欺取
    財之概括犯意，意圖為自己不法之所有，先在報紙刊登家庭
    代工及代辦貸款之不實廣告訊息，適有(一)丙○○透過報紙之
    分類廣告欄獲悉前開尋找家庭代工之不實廣告訊息，乃撥打
    電話詢問應徵，該姓名年籍不詳綽號「小隻」之成年男子即
    謊稱做代工須先繳新臺幣（下同）二千八百八十元才能領貨
    ，待貨送到再退款為由，致使丙○○誤信為真，陷於錯誤，
    依照該姓名年籍不詳綽號「小隻」之成年男子指示，於九十
    五年三月一日十七時許，前往桃園大園郵局，匯款二千八百
    八十元至甲○○申請開立之前開臺中英才郵局帳戶內；及(二)
    乙○○透過自由時報分類廣告欄，獲知前開代辦貸款之不實
    廣告訊息，乃於九十五年三月八日上午十時許，撥打電話詢
    問，該姓名年籍不詳綽號「小隻」之成年男子即謊稱如貸款
    一百萬元每月攤還一萬零八百五十元，須先預繳一萬七千一
    百元才可領取所貸款項為由，致使乙○○誤信為真，陷於錯
    誤，依照該姓名年籍不詳綽號「小隻」之成年男子指示，於
    九十五年三月八日，前往華南銀行西螺分行，匯款四萬一千
    元至甲○○所申請開立之前開華泰商業銀行臺中分行帳戶內
    。該姓名年籍不詳綽號「小隻」之成年男子即以此手段，詐
    騙財物得手。
三、案經臺中市警察局第一分局、第六分局報告臺灣臺中地方法
    院檢察署檢察官偵查起訴。
    理    由
一、訊據被告甲○○對於上揭時地，將其所申請開立之臺中英才
    路郵局及華泰商業銀行臺中分行帳戶之存摺、印章、提款卡
    及密碼，提供予該姓名年籍不詳綽號「小隻」之成年男子，
    作為向告訴人丙○○、被害人乙○○行騙詐財之匯款帳戶使
    用等情，業經於本院中坦認屬實，核與告訴人丙○○、被害
    人乙○○於警詢中之指述情節相符（參照臺中市警察局第一
    分局移送卷第十四至十五頁、臺中市警察局第六分局移送卷
    第十至十一頁），並有臺中英才郵局被告申請開立帳戶之交
    易往來明細資料一份（參照九十五年度偵字第一七五三０號
    偵查卷第一三二、二四七頁）、被害人乙○○受騙匯款之華
    南商銀匯款回條聯一份（參照臺中市警察局第六分局移送卷
    第十六頁）、被告申請開立華泰商業銀行活期儲蓄存款帳戶
    之開戶資料及印鑑卡各一份（參照臺中市警察局第六分局移
    送卷第二四至二六頁）、告訴人丙○○受騙匯款之郵政國內
    匯款執據影本一份（臺中市警察局第一分局移送卷第二四頁
    ）、華泰商業銀行臺中分行被告申請開立帳戶之交易往來明
    細資料一份（參照九十五年度核退偵字第二三一七號偵查卷
    第十二頁）在卷可稽，被告自白供述與現有事證相符，應堪
    置信。按刑法上之故意，區分直接故意（確定故意）與間接
    故意（不確定故意），「行為人對於構成犯罪之事實，明知
    並有意使其發生者」為直接故意，「行為人對於構成犯罪之
    事實，預見其發生而其發生並不違背其本意者」為間接故意
    ；又金融帳戶為個人理財之工具，申請開設金融帳戶並無任
    何特殊之限制，一般民眾皆能自由申請開戶，並得同時在不
    同金融機構申請多數存款帳戶使用，乃眾所周知之事實，依
    一般人之社會生活經驗，倘係合法收入，本可自行向金融行
    庫開戶使用，而無向他人收購帳戶使用之必要；苟不以自己
    名義申請開戶，反以不正方式向不特定人取得金融機構帳戶
    使用，衡情應能懷疑其目的在於施用詐騙手段以非法取得他
    人財物，且以不實徵才廣告及代辦貸款為由向人詐財之犯罪
    類型層出不窮，該等犯罪多數均係利用人頭帳戶作為出入帳
    戶，並經媒體廣為披載，被告係已成年且具有相當智識之人
    ，亦當知悉社會上常有利用人頭帳戶從事詐欺取財之犯罪情
    事，則被告對於該姓名年籍不詳綽號「小隻」之成年男子取
    得其臺中英才郵局及華泰商業銀行臺中分行帳戶之目的，係
    為作為實施詐欺取財之犯行應可預見，更徵對於其前開帳戶
    被利用作為向人詐騙財物之情，並無違背其本意。至被告交
    付其臺中英才郵局及華泰商業銀行臺中分行帳戶存摺、印章
    、提款卡及密碼之行為，既非詐欺取財罪之構成要件行為，
    且查無任何證據足資證明被告與該姓名年籍不詳綽號「小隻
    」之成年男子間有何共同詐欺取財之犯意聯絡，足認被告應
    僅係出於幫助犯罪之行為。本件事證明確，被告犯行，洵堪
    認定。
二、論罪科刑部分：
（一）按：刑法第三百三十九條第一項之詐欺取財罪，法定刑得
      科或併科銀元一千元以下罰金，據修正後刑法施行法增訂
      第一條之一：「中華民國九十四年一月七日刑法修正施行
      後，刑法分則編所定罰金之貨幣單位為新臺幣。九十四年
      一月七日刑法修正時，刑法分則編未修正之條文定有罰金
      者，自九十四年一月七日刑法修正施行後，就其所定數額
      提高為三十倍。但七十二年六月二十六日至九十四年一月
      七日新增或修正之條文，就其所定數額提高為三倍。」及
      刑法第三十三條第五款就罰金刑部分修正為：「新臺幣一
      千元以上，以百元計算之。」等規定，是依修正後之法律
      ，刑法第三百三十九條第一項之詐欺取財罪所得科或併科
      處之罰金刑最高為新臺幣三萬元、最低為新臺幣一千元；
      然依被告行為時之刑罰法律，即罰金罰鍰提高標準條例第
      一條前段規定之提高倍數十倍及刑法第三十三條第五款規
      定之罰金最低額一元計算，該罪之罰金刑最高為銀元一萬
      元，最低額為銀元一元，若依現行法規所定貨幣單位折算
      新臺幣條例第二條之規定換算為新臺幣，最高額雖與新法
      同為新臺幣三萬元，然最低額僅為新臺幣三元。因此，比
      較修正前、後關於罰金刑之規定，自應以被告行為時即修
      正前關於科或併科處罰金刑之法律較有利於被告。
（二）按連續幫助與幫助連續為不同之犯罪態樣，如基於概括犯
      意，多次幫助他人犯罪，為連續幫助，該幫助者有多次犯
      罪行為；如以一幫助行為，幫助他人連續犯罪，則為幫助
      連續，就幫助犯而言，僅有一次犯罪行為。查：該姓名年
      籍不詳綽號「小隻」之成年男子於取得被告提供之前開臺
      中英才郵局及華泰商業銀行臺中分行帳戶後，基於詐欺取
      財之概括犯意，意圖為自己不法之所有，向告訴人丙○○
      及被害人乙○○施以詐術，致使告訴人丙○○及被害人乙○○先後陷於錯誤，依照指示而分別匯款至被告所申請開
      立交付予該姓名年籍不詳綽號「小隻」之成年男子持有使
      用之前開臺中英才郵局及華泰商業銀行臺中分行帳戶內，
      因而詐得財物，核該姓名年籍不詳綽號「小隻」之成年男
      子所為，係犯刑法第三百三十九條第一項之詐欺取財罪。
      該姓名年籍不詳綽號「小隻」之成年男子先後詐騙告訴人
      丙○○及被害人乙○○之行為，其時間緊接，手段同一，
      所觸犯犯罪構成要件相同之罪名，為連續犯之裁判上一罪
      關係，應依修正前刑法第五十六條之規定，論以連續犯之
      裁判上一罪關係。
（三）按：該姓名年籍不詳綽號「小隻」之成年男子行為後，刑
      法第五十六條連續犯之規定，業經刪除，並於九十五年七
      月一日生效施行，此刪除雖非犯罪構成要件之變更，但顯
      已影響刑為人刑罰之法律效果，自屬法律有變更。該姓名
      年籍不詳綽號「小隻」之成年男子前開二次詐欺犯行，其
      時間緊接，手段同一，所觸犯犯罪構成要件相同之罪名，
      如依行為時之法律，仍得適用連續犯之規定論以一罪，而
      裁判時之新修正法律規定，僅得以數罪併罰論之，依刑法
      第二條第一項前段之規定，比較新舊法適用結果，行為後
      新修正之法律並非較有利於行為人，仍應依行為時之法律
      ，論以連續犯。
（四）本件被告將其所申請開立之前開臺中英才路郵局及華泰商
      業銀行臺中分行帳戶交予該姓名年籍不詳綽號「小隻」之
      成年男子作為詐欺取財之匯款帳戶使用，顯係基於幫助他
      人詐欺取財之犯意，且所為提供帳戶予他人之行為係屬刑
      法詐欺取財罪構成要件以外之行為，其既以幫助他人犯罪
      之意思而參與犯罪構成要件以外之行為，核其所為，係犯
      刑法第三十條第一項前段、刑法第三百三十九條第一項之
      幫助詐欺取財罪。被告幫助詐欺集團成員犯詐欺取財罪，
      為從犯，應依刑法第三十條第二項之規定，減輕其刑。（
      按：九十五年七月一日施行之刑法第三十條幫助犯之規定
      ，僅作文字上之修正，並無有利或不利之情形，應無新舊
      法比較適用之問題，最高法院九十五年台上字第六０一六
      號判決意旨可資參照。）
（五）查：被告前因違反麻醉藥品管理條例案件，經本院於八十
      三年九月二十三日以八十三年度訴字第二六八五號判處有
      期徒刑四月確定；又因違反肅清煙毒條例案件，經臺灣高
      等法院臺中分院於八十三年十二月十五日以八十三年度上
      訴字第四０六七號判處有期徒刑三年六月確定；經臺灣高
      等法院臺中分院於八十四年七月十八日以八十四年度聲字
      第六二０號裁定合併定其應執行有期徒刑三年八月確定，
      於八十四年七月七日入監執行，於八十六年三月四日因縮
      短刑期假釋出監，於八十七年十一月三十日遭撤銷假釋；
      再因施用毒品罪，經本院於八十八年四月二日以八十八年
      度訴字第五六二號判處有期徒刑一年確定，於八十八年九
      月十六日入監執行前開有期徒刑一年及殘刑一年九月二日
      ，於九十一年四月三日因縮短刑期假釋出監，於九十一年
      四月二十六日假釋期滿未經撤銷，以有期徒刑執行完畢論
      等情，此有臺灣高等法院被告前案紀錄表在卷可稽，被告
      前受有期徒刑之執行完畢後，五年以內故意再犯本件有期
      徒刑以上之罪，不論依修正前刑法第四十七條或修正後刑
      法第四十七條第一項之規定，均構成累犯，對於被告並無
      有利或不利之情形，自無適用刑法第二條第一項比較新舊
      法適用之問題，爰依一般法律適用原則，逕依裁判時法即
      修正後刑法第四十七條第一項之規定，論以累犯，並加重
      其刑。
（六）爰審酌被告無償提供其申請開立之臺中英才郵局及華泰商
      業銀行臺中分行帳戶予該姓名年籍不詳綽號「小隻」之成
      年男子作為行騙詐財之匯款帳戶使用，被告提供銀行帳戶
      予他人使用之行為，助長了犯罪之不良風氣，幫助犯罪者
      隱匿真實身分，增加檢警犯罪偵查之困難性，間接造成更
      多人之遭受損害，惟因被告提供前開金融帳戶予他人使用
      之行為，並未獲得任何利益，且犯罪後業於本院中坦承犯
      行，犯後態度良好，且其並未實際參與詐騙之過程，可責
      難性較為輕微，考量告訴人丙○○、被害人乙○○受騙金
      額非鉅等一切情狀，量處如主文所示之刑，並依修正前刑
      法第四十一條第一項前段之規定諭知易科罰金之折算標準
      ，以示懲儆。
（七）按：被告行為時之刑法第四十一條第一項前段規定：「犯
      最重本刑為五年以下有期徒刑以下之刑之罪，而受六個月
      以下有期徒刑或拘役之宣告，因身體、教育、職業、家庭
      之關係或其他正當事由，執行顯有困難者，得以一元以上
      三元以下折算一日，易科罰金。」，又被告行為時之易科
      罰金折算標準，修正前罰金罰鍰提高標準條例第二條〈現
      已刪除〉規定，就其原定數額提高為一百倍折算一日，則
      本件被告行為時之易科罰金折算標準，最高應以銀元三百
      元折算一日，經折算為新臺幣後，應以新臺幣九百元折算
      一日。惟九十五年七月一日修正公布施行之刑法第四十一
      條第一項前段則規定：「犯最重本刑為五年以下有期徒刑
      以下之刑之罪，而受六個月以下有期徒刑或拘役之宣告者
      ，得以新臺幣一千元、二千元或三千元折算一日，易科罰
      金。」，比較修正前後之易科罰金折算標準，係以九十五
      年七月一日修正公布施行前之規定，較有利於被告，則依
      刑法第二條第一項前段從舊從輕之規定，自應適用修正前
      刑法第四十一條第一項前段之規定，定其折算標準。
據上論斷，應依刑事訴訟法第二百七十三條之一第一項、第二百
九十九條第一項前段，刑法第二條第一項前段、第三十條第一項
前段、第二項、第三百三十九條第一項、第四十七條第一項，修
正前刑法第四十一條第一項前段，罰金罰鍰提高標準條例第一條
前段，修正前罰金罰鍰提高標準條例第二條，現行法規所定貨幣
單位折算新臺幣條例第二條，判決如主文。
中　　華　　民　　國　　96　　年　　3 　　月　　2 　　日
                  刑事第五庭    法  官  巫淑芳
上正本證明與原本無異。
如不服本判決，應於送達後十日內向本院提出上訴狀（須附繕本
），上訴於臺灣高等法院臺中分院。
                                書記官  王麗麗
中　　華　　民　　國　　96　　年　　3 　　月　　2 　　日
附錄論罪科刑法條：
中華民國刑法第339條：
意圖為自己或第三人不法之所有，以詐術使人將本人或第三人之
物交付者，處五年以下有期徒刑、拘役或科或併科一千元以下罰
金。
以前項方法得財產上不法之利益或使第三人得之者，亦同。
前二項之未遂犯罰之。
